臺灣屏東地方法院民事裁定　　　　　　　100年度再易字第5號
聲　請　人　施秀雄
相　對　人　施明家
　　　　　　施明宗
上列再審原告因分割共有物事件，對於中華民國99年9 月10日本
院99年度再易字第5 號確定裁定聲請再審，本院裁定如下：
    主  文
聲請駁回。
程序費用由聲請人負擔。
    理  由
一、本件聲請再審意旨略以：聲請人及李施明鏡等人與相對人間
    請求分割共有物事件，經本院於民國99年3 月24日以98年度
    簡上字第76號判決確定，聲請人於99年3 月30日收受判決送
    達後，旋於99年4 月27日以該確定判決適用法規顯有錯誤為
    由，提起再審之訴，合於在30日不變期間內起訴之規定，又
    聲請人已表明本院98年度簡上字第76號確定判決所定之分割
    方法，係違反民法第1 條、第73條、第111 條、第113 條、
    第824 條及憲法第170 條等規定，詎本院竟以聲請人未表明
    再審理由，認聲請人所提再審之訴不合法，於99年9 月10日
    以99年度再易字第5 號裁定駁回再審之訴，其適用法規亦顯
    有錯誤，爰依法對本院99年度再易字第5 號確定裁定，聲請
    再審等語。
二、按再審之訴不合法者，法院應以裁定駁回之；裁定已經確定
    ，而有第496 條第1 項或第497 條之情形者，得準用本編之
    規定，聲請再審，民事訴訟法第502 條第1 項及第507 條分
    別定有明文。又提起再審之訴，應依民事訴訟法第501 條第
    1 項第4 款表明再審理由，及關於再審理由並遵守不變期間
    之證據，此為必須具備之程式。所謂表明再審理由，必須指
    明確定判決有如何合於法定再審事由之具體情事始為相當，
    倘僅泛言有何條款之再審事由，而無具體情事者，仍難謂已
    合法表明再審事由。既未合法表明再審事由，即為無再審之
    事由，性質上無庸命其補正（最高法院61年臺再字第137 號
    判例意旨參照）。再者，民事訴訟法第496 條第1 項第1 款
    所謂「適用法規顯有錯誤」，係指確定判決有消極的不適用
    法規或積極的適用不當兩種情形，因此，以確定判決適用法
    規顯有錯誤為由提起再審之訴時，其再審訴狀應有具體之指
    摘，並揭示該法規之條項或其內容，若係成文法以外之法則
    （如習慣、法理、經驗法則、論理法則等），應揭示該法則
    之旨趣，倘為司法院大法官解釋或最高法院判例，則應揭示
    該判解之字號或其內容，倘再審訴狀如未依此項方法表明者
    ，即難認為已對確定判決如何合於法定再審事由有具體之表
    明，其再審之訴自難認為合法。
三、相對人前以李施明鏡、施日麗、黃正德、鄭金柱、鄭周文、
    鄭黃秀玉、施文舜、施文彬及聲請人為被告，訴請就屏東縣
    鹽埔鄉○○段886 地號土地為裁判分割，經本院屏東簡易庭
    以97年度屏簡字第93號判決：(一)如附圖所示編號甲部分（道
    路）面積260.44平方公尺，分由共有人按原應有部分之比例
    保持共有。(二)編號壬部分面積622.91平方公尺，分歸鄭金柱
    、鄭周文、鄭黃秀玉取得，並按原應有部分之比例保持共有
    。(三)編號辛部分面積103.83平方公尺，分歸聲請人取得；(四)
    編號庚部分面積103.82平方公尺，分歸李施明鏡取得。(五)編
    號丁部分面積245.11平方公尺及己部分面積31.75 平方公尺
    ，分歸施文舜、施文彬取得，並按原應有部分之比例保持共
    有。(六)編號丙部分面積69.21 平方公尺，分歸相對人取得，
    並按原應有部分之比例保持共有。(七)編號乙部分面積207.64
    平方公尺，分歸黃正德取得。(八)編號戊部分面積276.86平方
    公尺，分歸施日麗取得。聲請人不服，提起上訴（上訴效力
    及於同造之當事人），經本院認上訴為無理由，於99年3 月
    24日以98年度簡上字第76號判決駁回上訴，並告確定。聲請
    人於99年3 月30日收受送達後，旋於99年4 月28日以上開確
    定判決適用法規顯有錯誤為由，向本院提起再審之訴，本院
    認聲請人僅空言指稱原確定判決適用法規顯有錯誤，而未具
    體指出原確定判決所違反法令之條項或其內容，其所提再審
    之訴為不合法，於99年9 月10日以99年度再易字第5 號裁定
    駁回再審之訴確定之事實，有本院97年度屏簡字第93號、98
    年度簡上字第76號民事判決及本院99年度再易字第5 號民事
    裁定在卷可考，並經本院調閱各該民事事件卷宗查明屬實。
四、按分割之方法不能協議決定，或於協議決定後因消滅時效完
    成經共有人拒絕履行者，法院得因任何共有人之請求，命為
    下列之分配：一以原物分配於各共有人。但各共有人均受原
    物之分配顯有困難者，得將原物分配於部分共有人。二原物
    分配顯有困難時，得變賣共有物，以價金分配於各共有人；
    或以原物之一部分分配於各共有人，他部分變賣，以價金分
    配於各共有人，民法第824 條第2 項定有明文。分割共有物
    ，不得純以使用現狀為分割之唯一標準，法院為顧及全體共
    有人之利益認為不全依使用現狀分割為宜，所決定之分割方
    法，縱使部分共有人因此而受有損害，仍不得因之指為違法
    （最高法院71年度台上字第2825號判決意旨參照）。又所謂
    原物分配，係指將分割標的以原物分配與各共有人，非指依
    各共有人之使用現狀為分割。本院97年度屏簡字第93號及98
    年度簡上字第76號確定判決考量共有人之應有部分、使用現
    況、分割後之整體形狀、對外通行需求及經濟效益等一切情
    狀，以原物分割，而非變價分割之方式，判決分割系爭土地
    ，縱其分割方法與共有人之使用現狀有所不同，亦難指為違
    法。聲請人指其違反原物分割原則，顯無可採。其前此提起
    再審之訴泛稱確定判決違法民法第1 條、第73條、第111 條
    、第113 條、第824 條及憲法第170 條等規定，而未具體指
    出其內容及如何違法，於法自有不合，本院99年度再易字第
    5 號裁定駁回其所提再審之訴，於法洵無違背。況且，本件
    聲請再審意旨，僅表明本院98年度簡上字第76號判決所定之
    分割方法違反民法第1 條、第73條、第111 條、第113 條、
    第824 條及憲法第170 條等規定，而未具體指出本院99年度
    再易字第5 號確定裁定所違反法令之條項或其內容，僅泛稱
    原確定裁定適用法規顯有錯誤，其再審之聲請，於法亦有未
    合。綜上所述，本件再審之聲請尚難認為合法，應予駁回。
五、依民事訴訟法第507 條、第502 條第1 項、第95條、第78條
    ，裁定如主文。
中    華    民    國    100    年    8    月    31    日
                  民事第二庭   審判長法  官  春生
                                     法  官  陳威宏
                                     法  官  程士傑
正本係照原本作成。
本裁定不得抗告。
中    華    民    國    100    年    8    月    31    日
                                     書記官  李家維